【裁判字號】    92,上易,761
【裁判日期】    920714
【裁判案由】    誹謗等
【裁判全文】
臺灣高等法院高雄分院刑事判決                    九十二年度上易字第七六一號
    上  訴  人
    即自訴  人  甲○○
    被      告  乙○○
右上訴人因被告誹謗等案件，不服臺灣高雄地方法院九十二年度自字第七八號中華民
國九十二年四月十日第一審判決，提起上訴，本院判決如左：
      主  文
上訴駁回。
      理  由
一、自訴意旨略以：自訴人甲○○前對被告乙○○提起誣告之自訴，由台灣高雄地方
    法院以九十一年度自字第五四四號案件審理。被告於民國九十二年一月十三日上
    午十一時二十分許，因上開誣告案件於臺灣高雄地方法院刑事第三法庭公開審理
    中，於審判長訊問被告對該案自訴意旨有何意見時，其竟基於誹謗之犯意，捏造
    稱：「自訴人一直對被告索財無法得逞，始控被告」等語，因認被告涉有刑法第
    三百零九條第一項之公然侮辱及同法第三百十條第一項之誹謗等罪嫌云云。
二、按犯罪事實應依證據認定之，無證據不得推定其犯罪事實，又不能證明被告犯罪
    者，應諭知無罪之判決，刑事訴訟法第一百五十四條、第三百零一條第一項分別
    定有明文；另按刑法第三百零九條公然侮辱罪，須有妨害他人名譽之故意；而意
    圖散布於眾，而指摘或傳述足以毀損他人名譽之事者，為誹謗罪，刑法第三百十
    條第一項固定有明文，惟因自辯而以善意發表言論，其行為不罰，刑法第三百十
    一條第一款亦定有明文。
三、經查：
  (一)臺灣高雄地方法院九十一年度自字第五四四號誣告案件，於九十二年一月十三日
    開庭之訊問筆錄中，確載有被告陳稱「自訴人曾經向我（指被告）索財不成，所
    以一直對本人提起訴訟」等語，此有臺灣高雄地方法院上開案件筆錄在卷可稽（
    見該案影印卷第十二頁），並經原審調閱卷宗核對屬實，是被告於上開誣告案件
    調查時確有當庭為前述言詞之事實。
  (二)自訴人於八十三年間起，即對被告提起數起民事勞資關係訴訟，均屬涉及金錢之
    財產權訴訟，此有被告於原審所提出之訴訟一覽表（見原審卷第四一至四五頁）
    ，而自訴人於本院調查中亦對此一覽表陳明確有此等訴訟無誤（見本院卷第四三
    、四四頁）。從而被告係於被訴誣告案件之開庭過程中，經審判長訊問被告對於
    該案自訴意旨有何意見時，被告始為前述言詞之辯解，實難認其有散佈於眾之意
    圖或公然侮辱自訴人之犯意，復徵諸自訴人確曾對被告有其他民事求償之訴訟，
    則被告以「自訴人對其索財」一詞，當係訴訟中為實施防禦方法之善意自辯言論
    ，亦難認定被告有何侵害自訴人名譽之犯罪故意。至於自訴人於本院所提出被告
    於另案所涉之起訴書、不起訴處分書、刑事判決等件影本（見本院卷第三十至四
    十頁），均屬被告另案之具體個案認定，難以佐為被告被訴本件之不利證據，附
    此敘明。
四、綜上所述，本件被告為施行訴訟上之防禦方法，當庭為自己辯白而發表之言論所
    為，核諸前開說明，自與刑法第三百零九條第一項公然侮辱罪及第三百十條第一
    項誹謗罪之構成要件未合，均難論處前開罪責，此外，復查無其他積極證據，足
    以證明被告有何前揭被訴公然侮辱及誹謗等犯行。從而原判決依法諭知被告無罪
    ，核其認事用法並無違誤。自訴人仍執原審自訴意旨所據等情，提起上訴意旨，
    指摘原判決不當，並無理由，本件上訴應予駁回。
五、被告經合法傳喚（見本院卷第四九頁送達證書），無正當理由不到庭（見本院卷
    第五四頁刑事報到單），爰不待其陳述逕行判決，附此敘明。
據上論斷，應依刑事訴訟法第三百六十八條、三百七十一條，判決如主文
中    華    民    國      九十二      年      七      月     十四   日
                              臺灣高等法院高雄分院刑事第六庭
                                  審判長法官  王憲義
                                        法官  謝靜雯
                                        法官  張意聰
右正本證明與原本無異。
不得上訴。
                                  法院書記官  王婉蓉
中    華    民    國      九十二      年      七      月    十四    日


司法院資訊處製作；財團法人民間司法改革基金會備份。
